臺灣新竹地方法院刑事判決　　　　　　　 100年度訴字第14號
公　訴　人　臺灣新竹地方法院檢察署檢察官
被　　　告　張伊徵
指定辯護人　本院公設辯護人 周凱珍
上列被告因強盜等案件，經檢察官提起公訴（99年度偵緝字第74
8 號），本院判決如下：
    主  文
張伊徵犯強盜罪而有刑法第三百二十一條第一項第一、三、四款
之情形，累犯，處有期徒刑柒年肆月；又犯竊盜罪，累犯，處有
期徒刑拾月；又犯竊盜罪，累犯，處有期徒刑拾月。應執行有期
徒刑捌年陸月。
    犯罪事實
一、緣王裕男、彭詳育（均經本院另以99年度訴字第233 號判決
    確定）曾一同前往官進昌所有位在新竹縣北埔鄉面盆寮38之
    1 號農舍竊取財物後，因見官進昌上址農舍內尚有其他中藥
    材及木製家具等物品，遂告知張世昌（經本院另以99年度訴
    字第233 號判決確定）農舍內有茶葉、古董櫥櫃等物品，王
    裕男並於99年7 月29日晚間某時騎乘機車搭載張世昌至上址
    農舍外面查看。張伊徵、張世昌、王裕男及彭詳育遂共同基
    於意圖為自己不法所有之犯意聯絡，於99年7 月29日晚間9
    時許，渠等在張世昌所經營位於新竹縣橫山鄉○○村○○○
    ○道停車場旁之內灣音樂啤酒廣場集合後，先由張世昌騎乘
    其妻所有之機車搭載張伊徵至新竹縣關西鎮，再由張伊徵自
    行於同日晚上11時許，前往新竹縣關西鎮某處，另基於意圖
    為自己不法之所有之竊盜犯意，以自備鑰匙竊得蔡代榮所有
    之車號JU-4703 號自小客貨車後駕駛之，王裕男則騎乘彭詳
    育所有車號ROP-623 號輕型機車搭載彭詳育，前往新竹縣芎
    林鄉秀湖村油羅溪旁某處，與騎乘上揭機車之張世昌及駕駛
    上揭車號JU-4703 號自小客貨車之張伊徵會合，彭詳育並將
    其先前由其家中攜帶至內灣音樂啤酒廣場放置之客觀上足堪
    為兇器之拔釘器乙支攜帶上車，張世昌、彭詳育旋各自騎乘
    前開機車至竹東公園路圖書館門口停放，即由王裕男駕駛上
    揭車號JU-4703 號自小客貨車搭載張伊徵至竹東公園路圖書
    館後，彭詳育、張世昌亦搭乘該自小客貨車，彭詳育並將拔
    釘器帶上車，渠等4 人一同前往官進昌位於上址之農舍。
    嗣於翌日（30日）凌晨1 時20分許，渠等4 人抵達官進昌位
    於上址之農舍門外，先由王裕男以持上揭拔釘器撬開並開啟
    上址農舍鋁門之方式（鋁門門鎖未損壞）侵入屋內（侵入住
    宅部分未據告訴），見官進昌在屋內，張世昌即對官進昌以
    臺語表示：渠等缺錢，不要亂動就不會傷害官進昌等語，旋
    由張伊徵壓住官進昌之頭部，彭詳育持布條矇綁官進昌之眼
    睛，再以膠布貼住官進昌之嘴部，並將官進昌穿著之上衣及
    褲子脫除，另由張伊徵、彭詳育、王裕男等人共同以束帶及
    繩索捆綁官進昌之手腳，而以前揭強暴之方式致使官進昌不
    能抗拒，張世昌等人即動手搜刮官進昌上址農舍內財物並搬
    運至農舍前廣場，彭詳育則持上揭拔釘器在一旁看守官進昌
    。因現場物品數量過多，張伊徵遂騎乘官進昌所有之車號
    JQ5-911 號重型機車（內有布質繩子1 綑、雨衣1 件及保力
    達1 瓶）離去後，於同日凌晨2 時許，另意圖為自己不法之
    所有，在新竹縣竹東鎮某處，以自備鑰匙竊得郭世明所有之
    車號W3-3 457號自小貨車後，隨即駕駛返回上址農舍，王裕
    男則駕駛車號JU-4703 號自小客貨車載滿物品後駛至竹東高
    中附近停放，並駕駛車號G8-5861 號自小貨車（王裕男另案
    所竊得，業經本院以99年度訴字第233 號判決確定）返回上
    址農舍。渠等4 人將農舍內之財物分別搬運至車號W3-3457
    號自小貨車、車號G8-5861 號自小貨車後，張伊徵駕駛車號
    W3-3457 號自小貨車搭載王裕男先行離去，張世昌則駕駛車
    號G8-586 1號自小貨車搭載彭詳育離去，以此方式強盜官進
    昌所有之物【中藥材約12箱（每箱重量約10公斤）及6 包、
    骨董八卦床2 張、骨董衣櫥1 個、空壓機1 部、水電工程用
    具1 批、警示探照燈3 支、茶桶1 個、鍋爐1 組、鋼瓶1 個
    、抽水馬達1 個、碗盤用具1 批、農用器具1 批、電冰箱1
    臺、抽油煙機1 臺、馬桶1 組、烤箱1 臺、氣密窗1 組、CD
    片1 批、木製蒸籠1 組、絲瓜布7 條、划槳4 支、體重機1
    臺、電熱水器1 臺、紗網1 批、不鏽鋼鐵類1 批、塑膠材質
    水管3 綑、鐵架1 批、行動電話1 支及現金6,500 元】。
    迨張世昌等4 人離去後，官進昌始順利逃脫並報警處理。嗣
    於新竹縣竹東鎮○○路17號前，由彭詳育下車騎乘其所有上
    揭機車跟隨張世昌等3 人返回內灣音樂啤酒廣場，渠等4 人
    並將上開強盜所得財物以帆布覆蓋後放置於內灣音樂啤酒廣
    場後方河堤上貨櫃屋及右側鐵皮屋後方停車場內。後因上開
    強盜所得財物預期變賣所得甚微，張世昌、王裕男旋於同年
    8 月1 日凌晨2 至3 時許，將骨董八卦床及衣櫥等木製物品
    搬運至上揭河堤旁放火燒燬。
二、案經新竹縣政府警察局竹東分局報告臺灣新竹地方法院檢察
    署檢察官偵查起訴。
    理  由
壹、程序部分
一、按判決書應分別記載裁判之主文與理由；有罪之判決書並應
    記載「犯罪事實」，且得與理由合併記載，為93年6 月23日
    修正之刑事訴訟法第308 條所明定，參諸其立法理由為：刑
    事有罪判決所應記載之事實應係賦予法律評價而經取捨並「
    符合犯罪構成要件」之具體社會事實，爰參考日本刑事訴訟
    法第335 條第1 項之立法例，將原條文後段所定「並應記載
    事實」修正為「並應記載犯罪事實」，以臻明確。
    按關於非屬犯罪構成要件之犯罪細節，並不屬於有罪判決書
    必要記載之事項，自亦非判決理由所應敘述之範圍（最高法
    院94年台上字第6338號判決參照）；次按，有罪判決書應記
    載之「犯罪事實」，應係指符合犯罪構成要件之具體社會事
    實，如被告犯罪之時間、地點、手段以及其他該當於犯罪構
    成要件而足資認定既判力範圍之具體社會事實；至於構成要
    件以外之其他適用法律事實，例如：刑罰之加重或減輕事由
    ，可無須在「犯罪事實」欄中記載，僅於理由內依刑事訴訟
    法第310 條第4 款記載其理由即足（最高法院94年台非第15
    2 號判決參照）。
二、證據能力之認定
(一)、本件被告張伊徵之供述，被告及其辯護人未主張係以不正方
    法取得或筆錄記載與實際所述不符合之情形而無證據能力，
    足認被告警詢、偵查中之供述，均屬出於自由意識之陳述，
    無何任意性之瑕疵可指，應具有證據能力。
(二)、次按被告以外之人於審判外之陳述，雖不符前四條之規定，
    而經當事人於審判程序同意作為證據，法院審酌該言詞陳述
    或書面陳述作成時之情況，認為適當者，亦得為證據；又當
    事人、代理人或辯護人於法院調查證據時，知有第159 條第
    1 項不得為證據之情形，而未於言詞辯論終結前聲明異議者
    ，視為有前項之同意，刑事訴訟法第159 條之5 第1 項、第
    2 項分別定有明文。
    查本件被告以外之供述證據及卷內以其記載為內容之文書證
    據，雖屬被告以外之人於審判外之言詞陳述，惟被告及其辯
    護人未於本院言詞辯論終結前就相關證據無證據能力，聲明
    異議，依上開規定，即視為同意於審判程序作為證據，復經
    本院審酌陳述作成時之情況，認為適當，而認得作為本件之
    證據。
(三)、非供述證據部分，被告及其辯護人未於本院言詞辯論終結前
    表示無證據能力，復查其取得過程亦無何明顯瑕疵，而應可
    作為本件之證據。
貳、實體部分
一、認定犯罪構成要件事實所憑之證據及其認定之理由：
    訊據被告張伊徵就上開犯罪事實，於偵查中、本院移審訊問
    、準備程序及審理時均坦承不諱（見本院訴字第14號卷第21
    至22頁、36、37、122 頁），核與證人即被害人官進昌於警
    偵訊、郭世明、蔡代榮於警詢時之證述內容，及證人即共犯
    彭詳育、張世昌、王裕男另案於警詢、偵訊及本院審理時之
    證述及供述內容相符（詳細卷證資料位置參見附件中之壹）
    ，並有新竹縣政府警察局竹東分局對張世昌與王裕男之搜索
    扣押筆錄及扣押物品目錄表、官進昌之贓物認領保管單2 紙
    、竹東分局0730強盜案嫌疑人監視器相片1 份、現場圖1 紙
    、現場照片1 份、失車- 唯讀案件基本資料、失車- 案件基
    本資料詳細畫面報表、被害人郭世明之贓物認領保管單1 紙
    、新竹縣政府警察局車輛尋獲電腦輸入單2 紙、失車- 唯讀
    案件基本資料、被害人蔡代榮之贓物認領保管單1 紙、車輛
    詳細資料報表2 紙、失竊車輛照片、W3-345 7採證照片12幀
    、台灣大哥大資料查詢及通聯紀錄1 份、被害人官進昌手繪
    現場圖等資料在卷可參（詳細卷證資料位置參見附件中之貳
    ），且有被告張伊徵與共犯張世昌、彭詳育及王裕男供上開
    加重強盜犯行所用之拔釘器1 支扣案可資佐證，堪認被告之
    自白核與事實相符，應堪採信，其上開共同加重強盜及2 次
    竊盜之犯行，均堪認定，應均依法論科。
二、新、舊法比較：
    按行為後法律有變更者，適用行為時之法律；但行為後之法
    律有利於行為人者，適用最有利於行為人之法律，刑法第2
    條第1 項定有明文。被告行為後，刑法第321 條業於100 年
    1 月26日修正公布，並於100 年1 月28日施行；修正前刑法
    第321 條第1 項規定：「犯竊盜罪而有左列情形之一者，處
    6 月以上、5 年以下有期徒刑：一、於夜間侵入住宅或有人
    居住之建築物、船艦或隱匿其內而犯之者。二、毀越門扇、
    牆垣或其他安全設備而犯之者。三、攜帶兇器而犯之者。四
    、結夥三人以上而犯之者。五、乘火災、水災或其他災害之
    際而犯之者。六、在車站或埠頭而犯之者。」修正後則規定
    ：「犯竊盜罪而有下列情形之一者，處6 月以上、5 年以下
    有期徒刑，得併科新臺幣10萬元以下罰金：一、侵入住宅或
    有人居住之建築物、船艦或隱匿其內而犯之者。二、毀越門
    扇、牆垣或其他安全設備而犯之者。三、攜帶兇器而犯之者
    。四、結夥三人以上而犯之者。五、乘火災、水災或其他災
    害之際而犯之者。六、在車站、埠頭、航空站或其他供水、
    陸、空公眾運輸之舟、車、航空機內而犯之者。」經比較刑
    法修正後之結果，因法定刑於修正後增訂「得併科新臺幣10
    萬元以下罰金」，亦即依修正後之規定，得併科罰金，對行
    為人較為不利；又修正後第1 款刪除「於夜間」之要件，是
    不論何時侵入住宅或有人居住之建築物而竊盜者，均成立該
    款之加重條件；修正後第6 款則在車站或埠頭外，並增列「
    在…航空站或其他供水、陸、空公眾運輸之舟、車、航空機
    內而犯之者。」比較其輕重，修正後之新法並未較有利於被
    告，本件自應依刑法第2 條第1 項前段之規定，適用被告行
    為時之法律，即100 年1 月28日修正施行前之刑法第321 條
    第1項 、第2 項規定。
三、論罪：
(一)、按刑法第321 條第1 項第1 款所謂之建築物，係指住宅以外
    上有屋面周有門壁，足蔽風雨，供人出入，且定著於土地之
    工作物而言（最高法院50年臺上字第532 號判例參照）。又
    刑法第321 條第1 項第1 款所謂有人居住之建築物，雖不以
    行竊時居住之人即在其內為必要，但必須通常為人所居住之
    處所，始足以當之（最高法院47年臺上字第859 號判例參照
    ）。查證人即被害人官進昌於本院另案審理時已證稱：我大
    約2 到3 天就會去農舍乙次，因為菜需要鋤草、施肥、澆水
    ，在那邊忙完農事後就會在農舍內休息，有時候我大哥有到
    山上，會在農舍內過夜，他一個月大概上去6 、7 次，過夜
    就不一定，我自己偶爾週末六、日休息時會到山上過夜等語
    （見本院訴字第233 號卷第201 至202 頁），則該農舍既足
    以供人休憩居住，應係足蔽風雨，供人出入，且定著於土地
    之工作物，且平日被害人官進昌亦常前往該處休憩、過夜，
    堪認該農舍確為有人居住之建築物甚明。
(二)、次按刑法第321 條第1 項第3 款之攜帶兇器竊盜罪，係以行
    為人攜帶兇器竊盜為其加重條件，此所謂兇器，其種類並無
    限制，凡客觀上足對人之生命、身體、安全構成威脅，具有
    危險性之兇器均屬之，且祇須行竊時攜帶此種具有危險性之
    兇器為已足，並不以攜帶之初有行兇之意圖為必要（最高法
    院79年度臺上字第5253號判例參照）。經查，被告張伊徵與
    共犯張世昌、王裕男及彭詳育為上開加重強盜犯行所用之拔
    釘器，為金屬材質，質地堅硬，若持以行兇，依一般社會觀
    念，足以使人之身體、生命產生危險，自堪認為兇器。
(三)、核被告張伊徵就上開與共犯王裕男、彭詳育及張世昌共同以
    前揭強暴之方式，致使被害人官進昌不能抗拒而取得被害人
    官進昌所有之上開財物之行為，係犯刑法第330 條第1 項之
    結夥3 人以上攜帶兇器於夜間侵入有人居住之建築物強盜罪
    ；就以自備鑰匙竊取被害人蔡代榮所有之車號JU-4703 號自
    小客貨車及被害人郭世明所有之車號W3-3457 號自小貨車等
    行為，均係犯刑法第320 條第1 項竊盜罪。
(四)、被告上開加重強盜之犯行，與共犯王裕男、彭詳育及張世昌
    等人間有犯意聯絡及行為分擔，應論以共同正犯；另按，結
    夥3 人以上強盜，其本質為共同正犯，因其已表明為結夥3
    人以上，故主文之記載並無加列「共同」之必要，最高法院
    79 年 度臺上字第4231號、83年度臺上字第2520號判決意旨
    可供參照，是以關於被告所犯前揭加重強盜犯行部分，因已
    符合結夥3 人以上之要件，故此部分主文之記載即不再予以
    贅載「共同」二字，併予敘明。
(五)、被告就前揭加重強盜及2 次竊盜之犯行，犯意個別，行為互
    殊，被害人亦不同，應予分論併罰。
(六)、被告與共犯王裕男等人為上開加重強盜犯行時，共犯王裕男
    雖以拔釘器撬開農舍之鋁門，惟撬開之行為，並不當然發生
    毀壞之結果（最高法院81年度臺上字第3767號判決意旨可資
    參照），查證人即被害人官進昌於本院另案審理時表示：之
    後回到農舍並沒有發現門窗被破壞的痕跡等語（本院訴字第
    233 號卷第198 頁），是此部分並無毀壞門扇或安全設備之
    情形，附此敘明。
三、科刑：
(一)、被告張伊徵前於96年間，因竊盜案件，經本院以96年度易
    字第661 號判決處有期徒刑1 年，減為有期徒刑6 月確定；
    又因竊盜案件，經本院以96年易字第786 號判決處有期徒刑
    7 月確定；上開2 案嗣經本院以97年度聲字第595 號裁定定
    其應執行之刑為有期徒刑1 年1 月；又於97年間，因竊盜
    案件，經本院以97年度易字第166 號判決處有期徒刑9 月確
    定；復因違反毒品危害防制條例案件，經本院以97年竹簡字
    第410 號判決處有期徒刑3 月確定；又因違反毒品危害防制
    條例案件，經本院以97年度竹東簡字第166 號判決處有期徒
    刑4 月；上開3 案件嗣經本院以97年度聲字第1373號裁定定
    其應執行之刑為有期徒刑1 年2 月後，、部分接續執行
    ，被告自97年4 月15日入監執行，於98年9 月22日縮短刑期
    假釋出監並付保護管束，嗣於99年3 月23日假釋期滿未經撤
    銷，視為執行完畢等情，有臺灣高等法院被告前案紀錄表1
    份附卷可稽，其於有期徒刑執行完畢5 年內故意再犯本件有
    期徒刑以上之罪，為累犯，應依刑法第47條第1 項之規定，
    加重其刑。
(二)、爰審酌被告張伊徵前已有7 次竊盜、5 次違反毒品危害防制
    條例、2 次搶奪、1 次傷害等多次刑事前科紀錄，仍不知悔
    改，正值壯年，不思以正途賺取財物，竟竊取他人車輛，顯
    然不尊重他人財產權益，更與共犯張世昌、彭詳育、王裕男
    共同於暗夜中進入農舍，以上開強暴方式強盜被害人官進昌
    所有之財物，影響社會治安甚鉅，且造成被害人官進昌身心
    受創甚深並受有相當之財產損害，兼衡其2 次竊盜所得之車
    輛及所強盜之財物之價值，及其犯後就所犯各罪尚能坦承犯
    行等一切情狀，分別量處如主文所示之刑，並定其應執行之
    刑，以資警懲。
(三)、被告供上開竊取被害人郭世明、蔡代榮所有前揭車輛之用之
    自備鑰匙係同1 支，惟該鑰匙並未扣案，難以證明尚未滅失
    而仍存在，為免執行之困難，爰不予宣告沒收；至扣案之拔
    釘器1 支，雖係共犯彭詳育由家中攜帶前往內灣音樂啤酒廣
    場，惟並非共犯彭詳育所有，而係其父親或祖父所有一節，
    業據共犯彭詳育於本院另案審理時供陳在卷（見本院訴字第
    233 號卷第209 頁），本院亦無從為沒收之宣告，併予敘明
    。
據上論斷，應依刑事訴訟法第299 條第1 項前段，刑法第2 條第
1 項前段、第28條、第320 條第1 項、第321 條第1 項第1 款、
第3 款、第4 款、第330 條第1 項、第47條第1 項、第51條第5
款，刑法施行法第1 條之1 第1 項、第2 項前段，判決如主文。
本案經檢察官黃慧倫到庭執行職務。
中    華    民    國   100    年    4     月    15    日
                 刑事第一庭    審判長法  官 陳健順
                                     法  官 朱美璘
                                     法  官 林哲瑜
以上正本證明與原本無異。
如不服本判決應於收受判決後10日內向本院提出上訴書狀，並應
敘述具體理由。其未敘述上訴理由者，應於上訴期間屆滿後20日
內向本院補提理由書(均須按他造當事人之人數附繕本)「切勿逕
送上級法院」。
中    華    民    國   100    年    4     月    15    日
                                     書記官 鍾佩芳
附錄本案論罪科刑法條全文：
刑法第320條第1項
  意圖為自己或第三人不法之所有，而竊取他人之動產者，為竊
  盜罪，處5年以下有期徒刑、拘役或5百元以下罰金。
刑法第321 條
  犯竊盜罪而有左列情形之一者，處6 月以上、5 年以下有期徒
  刑：
  一、於夜間侵入住宅或有人居住之建築物、船艦或隱匿其內而犯
      之者。
  二、毀越門扇、牆垣或其他安全設備而犯之者。
  三、攜帶兇器而犯之者。
  四、結夥三人以上而犯之者。
  五、乘火災、水災或其他災害之際而犯之者。
  六、在車站或埠頭而犯之者。
  前項之未遂犯罰之。
刑法第330條第1項
  犯強盜罪而有第321 條第1 項各款情形之一者，處7 年以上有期
  徒刑。
附件：證據清單（阿拉伯數字編號即卷證標示之編號）
壹、證人
一、證人即共犯彭詳育：
1.990801警詢：99偵5810卷一第9至17頁
1.990802警詢：99偵5810卷一第20至22頁
1.990802偵訊：99偵5810卷二第47至50頁。
1.990825偵訊：99偵5810卷二第92至95頁。
1.990917偵訊：99偵5810卷二第166至169頁。
1.990802本院訊問：99聲羈185第5至7頁。
1.990930本院訊問：99訴233第42至51頁。
1.991014本院準備：99訴233第115至121頁、第130頁。
1.991025本院審判：99訴233第207至218頁、第234頁、第243頁
  。
二、證人即共犯張世昌：
2.990802第一次警詢：99偵5810卷一第38至43頁
2.990802第二次警詢：99偵5810卷一第44至45頁
2.990802偵訊：99偵5810卷二第42至45頁。（有具結）
2.990915偵訊：99偵5810卷二第152至155頁。（有具結）
2.990802本院訊問：99聲羈185第7至8頁反面。
2.990930本院訊問：99訴233第57至62頁。
2.991014本院準備：99訴233第121至125頁、第130頁。
2.991025本院審判：99訴233第218至219頁、第235至243頁。（
  有具結）
三、證人即共犯王裕男：
3.990802警詢：99偵5810卷一第59至67頁
3.990802偵訊：99偵5810卷二第53至55頁。
3.990906偵訊：99偵5810卷二第144至148頁。
3.990802本院訊問：99聲羈185第9至10頁。
3.990930本院訊問：99訴233第34至37頁。
3.991014本院準備：99訴233第125至131頁。
3.991025本院審判：99訴233第219至234頁。
五、證人即被害人官進昌：
5.990730警詢：99偵5810卷一第119至124頁
5.990801警詢：99偵5810卷一第125至127頁
5.990915偵訊：99偵5810卷二第158至159頁。
5.991014警詢：99訴233第110-1至110-2頁。
5.991015警詢：99訴233第110-3至110-4頁。
5.991025本院審判：99訴233第192至204頁。
七、證人即被害人郭世明：
7.990730第一次警詢：99偵5810卷一第196至197頁。
7.990730第二次警詢：99偵5810卷一第198至199頁。
八、證人即被害人蔡代榮：
8.990802警詢：99偵5810卷一第204至205頁。
8.990801警詢：99偵5810卷一第207至209頁。
貳、書證
9.新竹縣政府警察竹東分局對張世昌與王裕男之搜索扣押筆錄及
  扣押物品目錄表。（見99偵5810卷一第129至136頁）
10.官進昌之贓物認領保管單2紙。（見99偵5810卷一第137至139
   頁）
11.竹東分局0730強盜案嫌疑人監視器相片1份。（見99偵5810卷
   一第143至152頁）
12.現場圖1紙。（見99偵5810卷一第153頁）
13.現場照片1份。（見99偵5810卷一第154至185-1頁）
16.失車-唯讀案件基本資料。（見99偵5810卷一第193至194頁）
17.失車-案件基本資料詳細畫面報表。（見99偵5810卷一第195
   頁）
18.郭世明之贓物認領保管單1紙。（見99偵5810卷一第200頁）
19.新竹縣政府警察局車輛尋獲電腦輸入單2紙、失車-唯讀案件
   基本資料。（見99偵5810卷一第201至203頁）
20.蔡代榮之贓物認領保管單1紙。（見99偵5810卷一第206頁）
21.車輛詳細資料報表2紙。（見99偵5810卷一第210至211頁）
22.失竊車輛照片。（見99偵5810卷二第83至90頁）
23.W3-3457採證照片12幀。（見99偵5810卷二第177至178頁）
24.台灣大哥大資料查詢及通聯紀錄1份。（見99訴233第68至83
   頁）
25.官進昌手繪現場圖。（見99訴233第246頁）
參、物證
26.拔釘器1個。（99院保字第638號，見99訴233第110-5頁）